臺灣桃園地方法院刑事裁定　　　　　　　 96年度聲字第903號
聲　請　人
即　受刑人　甲　○
上列聲明異議人即受刑人因公共危險案件，對於台灣桃園地方法
院檢察署檢察官於民國96年2 月27日以96年度執字第633 號所為
之不准易科罰金之執行命令，聲明異議，本院裁定如下：
    主  文
異議之聲明駁回。
    理  由
一、本件聲明異議意旨略以：異議人即受刑人甲○因公共危險案
    件，經鈞院以九十五年度交易字第三九三號協商判決判處有
    期徒刑六月，如易科罰金，以銀元三百元折算一日，受刑人
    經台灣桃園地方法院檢察署檢察官以九十六年度刑執字第六
    三三號通知，並於九十六年二月二十七日入監執行，入監後
    受刑人因家庭及職業關係執行顯有困難，向執行檢察官聲請
    准予易科罰金，惟於後接獲台灣桃園地方法院檢察署九十六
    年三月二十八日桃檢惟甲九六執一八一００號函表示「所請
    礙難准許」，亦未說明理由，難令人甘服。按易科罰金之目
    的，在避免短期自由刑之弊害，故在條件上不宜過於嚴苛，
    又本案為認罪協商判決，判決中已表明「如易科罰金」，檢
    察官應已無置喙之餘地，況受刑人平日安分守己，並非窮凶
    極惡之徒，是檢察官之執行命令顯為執行不當，為此狀請撤
    銷檢察官之執行命令，准予易科罰金等語。
二、按受刑人以檢察官執行之指揮為不當者，得向諭知該裁判之
    法院聲明異議，法院並應就異議之聲明裁定之，刑事訴訟法
    第四百八十四條、第四百八十六條分別定有明文。又刑法業
    於九十四年二月二日修正公布，九十五年七月一日起施行，
    修正前刑法第四十一條第一項規定：「犯最重本刑為五年以
    下有期徒刑以下之刑之罪，而受六個月以下有期徒刑或拘役
    之宣告，因身體、教育、職業、家庭之關係或其他正當事由
    ，執行顯有困難者，得以一元以上三元以下折算一日，易科
    罰金。但確因不執行所宣告之刑，難收矯正之效，或難以維
    持法秩序者，不在此限。」修正後刑法第四十一條第一項規
    定：「犯最重本刑為五年以下有期徒刑以下之刑之罪，而受
    六個月以下有期徒刑或拘役之宣告者，得以新臺幣一千元、
    二千元或三千元折算一日，易科罰金。但確因不執行所宣告
    之刑，難收矯正之效，或難以維持法秩序者，不在此限。」
    此一法律變更，對確定判決主文之刑罰權內容不生影響，應
    純屬執行事項，自無刑法第二條第一項新舊法比較問題，於
    修正後應逕行適用新法規定（參照法務部九十五年六月二十
    八日法檢字第０九五０八０二八二七號函釋意旨）。從而，
    有期徒刑或拘役得易科罰金之案件，法院所諭知者，僅易科
    罰金折算之標準，而有關宣告有期徒刑、拘役應否准許易科
    罰金執行之換刑處分，依刑事訴訟法第四百五十七條規定，
    由為裁判法院之檢察官指揮之，是檢察官是否准予易科罰金
    ，除應考量受刑人之身體、教育、職業或家庭關係或其他正
    當事由，執行顯有困難外，尚須考量是否難收矯正之效及難
    以維持法秩序等因素。且修正前刑法第四十一條第一項所謂
    之「執行顯有困難」、「難收矯正之效」及「難以維持法秩
    序」等，均屬不確定法律概念，此乃係立法者賦予執行者能
    依具體個案，考量犯罪特性與情節及受刑人個人之特殊事由
    ，據以審酌應否准予易科罰金，非謂僅因犯罪情節輕微，而
    應一概予以准許。是以法律賦予執行檢察官此項裁量權，僅
    在發生裁量瑕疵之情況時，法院始有介入審查之必要。
三、經查：
  (一)異議人前於八十九年間因酒後駕車案件，經本院八十九年度
    桃交簡字第一０一二號判處罰金一萬五千元，於九十年五月
    三十一日執行完畢；於九十三年間，復因酒後駕車案件，經
    本院九十三年度桃交簡字第一三三九號判處有期徒刑三月，
    於九十四年一月二十六日易科罰金執行完畢；於九十三年間
    ，又因酒後駕車案件，經本院八十九年度桃交簡字第一四四
    四號判處拘役五十日，於九十四年二月十五日易科罰金執行
    完畢；於九十五年間，另因酒後駕車案件，經本院九十五年
    度桃交簡字第五二九號判處有期徒刑五月，於九十五年六月
    二十七日易科罰金執行完畢等情，有台灣高等法院被告前案
    紀錄表在卷可考。
  (二)本案異議人所犯雖為最重本刑為五年以下有期徒刑之罪，且
    受六個月有期徒刑之宣告，惟執行檢察官認受刑人前已有四
    次酒後駕車之犯行，經法院判決確定並易科罰金執行完畢，
    今又再犯，顯無悔意，非予入監執行，難收矯治之效為由，
    而不准受刑人易科罰金，有台灣桃園地方法院檢察署九十六
    年執字第六三三號執行卷內之聲請易科罰金案件審核表可憑
    。
  (三)至受刑人固以因家庭及職業關係執行顯有困難為由，聲請准
    予易科罰金，惟檢察官依其法律賦予指揮刑事案件執行之專
    業判斷，認為受刑人如不入監執行難以收矯治之效，其所依
    據之受刑人有多次酒後駕車前科之事實，並無錯誤；此外，
    檢察官所認定未入監執行難收矯治之效，亦未見有逾越法律
    授權、專斷或將與事件無關之因素考慮在內等濫用權力之情
    事。
四、綜上所述，台灣桃園地方法院檢察署檢察官未准予受刑人易
    科罰金，並非無據，揆諸首開法條規定及說明，亦無何違誤
    之處，受刑人執前詞聲明異議，為無理由，應予駁回。
五、依刑事訴訟法第二百二十條、第四百八十四條、第四百八十
    六條，裁定如主文。
中　　華　　民　　國　　96　　年　　7 　　月　　16　　日
                  刑事第一庭    法　官　王耀興
以上正本證明與原本無異。
如不服本裁定，應於裁定送達後5 日內向本院提出抗告狀。
　　　　　　　　　　　　　　  　書記官　劉晨輝
中　　華　　民　　國　　96　　年　　7 　　月　　24　　日
